【裁判字號】    92,台上,6975
【裁判日期】    921211
【裁判案由】    強盜等罪
【裁判全文】
最高法院刑事判決                              九十二年度台上字第六九七五號
    上  訴  人  甲○○
                        （現在台灣台南戒治所戒治中）
右上訴人因強盜等罪案件，不服台灣高等法院台南分院中華民國九十二年八月二十七
日第二審判決（九十二年度上訴字第五三七號，起訴案號：台灣台南地方法院檢察署
九十一年度偵緝字第一四七、一四八號），提起上訴，本院判決如左：
    主  文
上訴駁回。
    理  由
按刑事訴訟法第三百七十七條規定，上訴於第三審法院，非以判決違背法令為理由，
不得為之。是提起第三審上訴，應以原判決違背法令為理由，係屬法定要件。如果上
訴理由狀並未依據卷內訴訟資料，具體指摘原判決不適用何種法則或如何適用不當，
或所指摘原判決違法情事，顯與法律規定得為第三審上訴理由之違法情形，不相適合
時，均應認其上訴為違背法律上之程式，予以駁回。本件上訴人甲○○上訴意旨略稱
：(一)其搶奪楊詹麗美財物時，楊女因受驚嚇而自行摔倒，其未對之施加強暴、脅迫，
原判決依強盜罪論處罪刑，自有適用法則不當之違法。(二)李凱倫為上訴人之女友，案
發時李凱倫正在忙碌而無暇理會，故突發奇想，向其女友開玩笑，將皮包取去，待女
友下班後再予歸還，上訴人無不法所有之犯意，原判決以搶奪罪論處，亦有未當云云
。查上訴人於民國九十年四月二日晚上十時三十分許，騎乘機車行經台南縣東山鄉水
雲村二十五之六號前，見楊詹麗美（即楊廖麗美）背有女用黑色皮包一只，內有現款
新台幣（下同）一萬餘元、金戒指、支票等物，竟意圖為自己不法之所有，將機車熄
火，佯裝機車出事引來楊詹麗美之關心，上訴人即趁楊詹麗美不備之際，搶奪楊女之
皮包，楊詹麗美堅不鬆手，上訴人乃變更為強盜犯意，奮力拉扯致楊詹麗美倒地，並
扯斷皮包之皮帶而得手，隨即騎機車逃逸，並取去皮包內之大部分現款、空白支票一
紙、金戒指一枚、印章一枚、郵局提款卡一張後，將皮包及其內之印章七枚、存摺四
本、金融卡三張、支票及支票存根各一本、健保卡二張、扣繳憑單一張、電話記事簿
一本、現款二千元、紅包袋三個丟棄在白河鎮庄內里八十九之三號前之水圳。上訴人
又於同年月三日十一時三十分許，至台南縣白河鎮○○路一五一號巧比伶髮廊內，欲
竊取李凱倫置於衣架上皮包內之小皮夾（內有身分證及提款卡等物），為李凱倫發覺
而大聲制止，上訴人復意圖為自己不法之所有，趁李凱倫不及防備之際，搶走上開小
皮夾後離去。同年月四日上午九時三十分許，上訴人復至巧比伶髮廊內，經紀秋祝報
警查獲，並在上訴人之台南縣白河鎮庄內里八十九之三號住處附近之水圳內尋獲楊詹
麗美被搶之黑色女用皮包及其內之印章七枚、存摺四本、金融卡三張、支票及票根各
一本、健保卡二張、扣繳憑單一張、電話記事簿一本、現款二千元、紅包袋三個及李
凱倫之身分證一枚等情，係依憑上訴人供承其確有搶奪楊詹麗美之皮包，並據被害人
楊詹麗美、李凱倫指訴明確，並有楊詹麗美遭搶之黑色女用皮包一個、贓物認領保管
單二紙、搜索扣押證明筆錄等證據，資以證明上訴人有強盜、搶奪之事實，因而撤銷
第一審關於強盜、搶奪部分之科刑判決，改判依數罪併罰論處上訴人意圖為自己不法
之所有，以強暴至使不能抗拒而取他人之物罪刑；又意圖為自己不法之所有，而搶奪
他人之動產罪刑（均為累犯），已敘明其所憑之證據及認定之理由，並以上訴人所辯
：其無對楊詹麗美施以強暴、脅迫，所為僅屬搶奪罪；而李凱倫係上訴人之女友，核
無搶奪女友財物之理云云，如何不足採信，於理由中詳加說明與指駁，從形式上觀察
，並無違背法令之情形存在。次按被害人楊詹麗美迭次指稱：上訴人搶皮包時，將其
摔倒在地，還拖行一段路，皮包被拉斷，衣服也被磨破，腰部受傷等語，顯見上訴人
係以強暴手段而取去他人之財物至明；又上訴人不滿李凱倫有意分手，心生不滿，於
九十年四月一日對李凱倫施加恐嚇，又於翌日強迫李凱倫外出而犯有刑法第三百零五
條、第三百零四條第一項之罪，業經第一審法院判刑確定，顯見兩人感情業已決裂；
原判決依李凱倫指訴其發現上訴人欲竊取皮包，加以制止，上訴人乃趁其不及制止之
際，搶走皮包，而觸犯搶奪罪，於理由中敘述甚詳，核無所指違背法令之情形。上訴
意旨未依卷內訴訟資料具體指摘原判決如何不適用法則，或如何適用法則不當，徒就
原審採證認事職權之適法行使，及原判決已說明之事項，任意指摘，核與法律規定得
為第三審上訴理由之違法情形，不相適合。其上訴為違背法律上之程式，應予駁回。
據上論結，應依刑事訴訟法第三百九十五條前段，判決如主文。
中      華      民      國    九十二    年     十二     月     十一     日
                              最高法院刑事第七庭
                                  審判長法官  莊  登  照
                                        法官  洪  明  輝
                                        法官  黃  一  鑫
                                        法官  魏  新  和
                                        法官  林  秀  夫
      右正本證明與原本無異
                                              書  記  官
中      華      民      國    九十二    年     十二     月     十八     日
                                                                        Ｒ


司法院資訊處製作；財團法人民間司法改革基金會備份。
